臺灣高等法院刑事判決　　　　　　　　100年度上訴字第690號
上　訴　人
即　被　告　陳守儀
上列上訴人因違反毒品危害防制條例案件，不服臺灣板橋地方法
院99年度訴字第1619號，中華民國99年10月25日所為之第一審判
決（起訴案號：臺灣板橋地方法院檢察署99年度毒偵字第2901號
），提起上訴，本院判決如下：
    主  文
上訴駁回。
    理  由
一、按刑事訴訟法第350條、第361條、第362條、第367條規定，
    不服地方法院之第一審判決而上訴者，須提出上訴書狀，並
    應敘述具體理由，為上訴必備之程式；其所提出之書狀未敘
    述上訴理由，或僅曾以言詞陳述上訴理由者，均應於上訴期
    間屆滿後20日內補提理由書於第一審法院。第一審法院經形
    式審查，認逾期未補提上訴理由者，應定期間先命補正；逾
    期未補正者，為上訴不合法律上之程式，應以裁定駁回。倘
    已提出上訴理由，但所提非屬具體理由者，則由第二審法院
    以上訴不合法律上之程式，判決駁回。而所謂具體理由，必
    係依據卷內既有訴訟資料或提出新事證，指摘或表明第一審
    判決有何採證認事、用法或量刑等足以影響判決本旨之不當
    或違法，而構成應予撤銷之具體事由，始克當之（例如：依
    憑證據法則具體指出所採證據何以不具證據能力，或依憑卷
    證資料，明確指出所為證據證明力之判斷如何違背經驗、論
    理法則）；倘僅泛言原判決認定事實錯誤、違背法令、量刑
    失之過重或輕縱，而未依上揭意旨指出具體事由，或形式上
    雖已指出具體事由，然該事由縱使屬實，亦不足以認為原判
    決有何不當或違法者（例如：對不具有調查必要性之證據，
    法院未依聲請調查亦未說明理由，或援用證據不當，但除去
    該證據仍應為同一事實之認定），皆難謂係具體理由，俾與
    第二審上訴制度旨在請求第二審法院撤銷、變更第一審不當
    或違法之判決，以實現個案救濟之立法目的相契合，並節制
    濫行上訴（最高法院97年度台上字第892號、97年度台上字
    第1402號、97年度台上字第5960號等判決意旨參照）。又原
    審法院對上訴書狀有無記載理由，為形式上之審查，認有欠
    缺，且未據上訴人自行補正者，固應定期間先命補正。然上
    訴理由是否具體，依民國96年7月4日修正公布之刑事訴訟法
    第361條立法理由之說明，屬第二審法院審查範圍，不在命
    補正之列。
二、經查：本件原判決綜核上訴人即被告陳守儀於警詢及偵查時
    之自白、臺北縣政府（現已改制為新北市）警察局板橋分局
    偵辦毒品案件被移送人姓名及代碼對照表、臺灣檢驗科技股
    份有限公司99年3月11日出具之濫用藥物檢驗報告（編號：U
    L/2010/20660）、本院被告全國前案紀錄表等證據資料，資
    以認定：被告前因施用毒品案件，經原審法院以92年度毒聲
    字第2189號裁定送觀察、勒戒後，認有繼續施用毒品之傾向
    ，再經原審法院以92年度毒聲字第2459號裁定施以強制戒治
    ，於93年3月10日強制戒治期滿，並由臺灣板橋地方法院檢
    察署檢察官以93年度戒毒偵字第145號為不起訴處分確定。
    於上開強制戒治執行完畢後5年內，又迭因施用第一、二級
    毒品案件，先後經：(一)臺灣桃園地方法院以93年度訴字第18
    16號判處有期徒刑7月確定；(二)原審法院以95年度訴字第148
    8號判處有期徒刑10月、3月，並經本院以95年度上訴字第30
    16號、最高法院以96年度台上字第87號駁回上訴確定（上開
    二案，嗣經本院以96年度聲減字第4110號裁定減刑，並與另
    犯贓物、違反槍砲彈藥刀械管制條案件經減刑後之刑，合併
    定其應執行刑為有期徒刑1年9月確定；再與另犯偽造文書、
    竊盜案件，經本院以同一裁定減刑並合併定其應執行刑之有
    期徒刑5月，及另犯竊盜、違反槍砲彈藥刀械管制條例案件
    ，經原審法院以94年度聲字第1434號裁定應合併執行之有期
    徒刑1年8月接續執行，於97年12月15日縮短刑期假釋出監，
    但嗣經撤銷假釋，現仍在監執行殘刑5月又15日中，於本案
    不成立累犯，起訴書誤認成立累犯）；(三)原審法院以98年度
    訴字第3058號判處有期徒刑10月、5月，應執行有期徒刑1
    年1月確定；(四)原審法院以98年度訴字第3858號判處有期徒
    刑7月、3月，應執行有期徒刑9月確定（上開二案，目前仍
    在監執行中，於本案不成立累犯）。仍不知悔改，基於施用
    第一級毒品海洛因之犯意，於99年2月14日12時許，在臺北
    縣板橋市（已改制為新北市板橋區，下同）南雅夜市附近某
    公寓內，以針筒注射手臂血管之方式，施用海洛因1次；另
    基於施用第二級毒品甲基安非他命之犯意，於上述時間，在
    上開地點，以將甲基安非他命置於玻璃球內燒烤吸食其煙霧
    之方式，施用甲基安非他命1次。嗣因被告另涉強盜案，為
    警於同日18時50分許，在臺北縣板橋世華興街25號3樓將其
    逮捕後，於員警尚未發覺其有施用毒品犯行前，主動告知員
    警其於上開時間施用海洛因1次，且經其同意採集尿液送驗
    後，呈鴉片類及安非他命類陽性反應等情。因而論被告以施
    用第一級、第二級毒品罪，分別處有期徒刑1年、6月，應執
    行有期徒刑1年4月。
三、被告不服原判決，提起上訴，其上訴理由略以：被告於採驗
    尿液流程前，警方實有施加暴力，有臺北縣板橋市○○街25
    號3樓屋主劉堅祥可證，又本件警詢筆錄之製作乃板橋分局
    後埔派出所所長，而非黃怡文，且製作筆錄過程，警方確實
    有以手勢要求被告如此回答，有錄影、錄音可徵，本件有利
    於被告之證據原審均未審酌，懇請詳查等語。
四、經查：
(一)原判決已於理由內說明：(1)證人即製作被告警詢筆錄及執行
    採集被告尿液之員警黃怡文於原審法院審理時具結證稱：施
    用毒品案件，查獲開始會請嫌犯採尿，在警察面前排放，並
    在嫌犯面前封緘，本件被告是由伊負責採尿過程，採尿流程
    有依上述程序處理，製作筆錄的人是伊，過程沒有施加暴力
    使被告作答，伊有同步錄音錄影。本件是因為強盜案先逮捕
    被告，到派出所後問被告是否同意採尿，有讓被告簽立採尿
    同意書，筆錄中也有問被告是否同意採尿送驗，當場被告表
    示同意，所以伊才採尿並在被告面前封緘由被告蓋指印等語
    （見原審卷99年10月13日審判筆錄第3至6頁），並有採證同
    意書1紙附卷可參（見偵查卷第17頁）。徵以證人黃怡文與
    被告在此之前，並無仇怨，衡情渠應無甘冒偽證之險，為虛
    偽之證述。況被告於99年4月15日於檢察官訊問時，其亦向
    檢察官坦承：其有於99年2月15日被警查獲施用毒品，查獲
    前有用針筒施打海洛因，另外用點火燒烤玻璃球方式施用安
    非他命，當天採尿過程沒有意見，是伊親採，對於尿液經檢
    驗結果呈現陽性反應，亦沒有意見，本件伊承認施用毒品犯
    行等語（見偵查卷第50至51頁）。倘員警確有如被告所辯，
    未經其同意，即逕行採取其尿液送驗，衡以常情，被告理應
    就遭員警違法採尿之情事，於檢察官訊問時，向檢察官提出
    異議，而非反向檢察官坦承有於查獲前，施用第一、二級毒
    品之犯行，且對檢察官所提示之驗尿報告及採尿過程，均表
    示沒有意見。再者，被告於99年2月15日21時許因強盜案為
    原審法院羈押時，於臺北看守所製作之談話筆錄中，僅表示
    ：其身上的傷勢是99年2月14日19時許，在臺北縣板橋市○
    ○街25號3樓與被害人拉扯時被打的，造成伊右臉頰刮傷流
    血，身上的傷勢與臺北看守所無關等語，有臺灣臺北看守所
    （現以改制為法務部矯正署臺北看守所）99年10月1日北所
    衛字第0990010345號函所附之談話筆錄、自白書、內外傷紀
    錄表、照片2張附卷可佐（見原審卷第82至87頁），足認被
    告身上之傷勢係另涉強盜案所造成，而與本件施用毒品採尿
    過程無關。由此堪認被告上開所辯，應係事後卸責之詞，不
    足採信。(2)又被告經警查獲後採集之尿液，經送請臺灣檢驗
    科技股份有限公司以EIA酵素免疫分析法初步檢驗，及以GC/
    MS氣相層析質譜儀法確認檢驗結果，確呈嗎啡類嗎啡及甲基
    安非他命陽性反應等情，有該公司99年3月11日編號UL/2010
    /20660號濫用藥物檢驗報告、臺北縣政府警察局板橋分局偵
    辦毒品危害防制條例案被移送人姓名及代碼對照表各1紙存
    卷可稽。按海洛因經注射或吸入人體後，約80%於24小時內
    自尿中排出，一般而言，尿液中能否驗出嗎啡陽性反應與其
    投與量、投與途徑、採尿時間、個人體質及檢測方法之靈敏
    度有關，國外曾有文獻報導注射6毫克之海洛因鹽酸鹽，其
    代謝物嗎啡之平均可檢出時限約為26小時，業經行政院衛生
    署藥物食品檢驗局於81年9月8日以藥檢壹字第8114885號函
    述綦詳。復按甲基安非他命經口服投與後約70%於24小時內
    自尿中排出，約90%於96小時內自尿中排出，由於甲基安非
    他命成分之檢出與其投與方式、投與量、個人體質、採尿時
    間與檢測儀器之精密度等諸多因素有關，因此僅憑尿液中呈
    安非他命陽性反應，並無法確實推算吸食時間距採集時間之
    長短，惟依上述資料推斷，最長可能不會超過4日，亦經行
    政院衛生署藥物食品檢驗局81年2月8日（81）藥檢一字第00
    1156號函示明確。被告上開所採尿液送驗結果既有嗎啡及甲
    基安非他命之陽性反應，而警方送驗之尿液為被告親自排放
    之事實，業據被告於警詢、偵訊及原審法院準備程序時供承
    不諱，且該結果係以氣相層析質譜儀法進行確認，已足排除
    偽陽性反應之可能，顯見被告在其警詢所述之99年2月14日
    12時許，確曾有施用海洛因、甲基安非他命之事實。是以，
    被告空言否認，尚非可採等語。
(二)是本件原審已詳細說明警方於被告採驗尿液過程並未施加暴
    力，及警詢筆錄乃警員黃怡文所製作等情，並對被告所辯各
    情認不足採，詳以指駁，並敘明審酌刑法第57條所列事項之
    理由，尚無認定事實錯誤、量刑瑕疵或違背法令之情形。被
    告上訴意旨雖稱有證人劉堅祥可證明其於採驗尿液前遭暴力
    云云，然劉堅祥係被告涉嫌強盜案件為警當場逮捕時，現場
    之屋主即被害人，此有臺灣板橋地方法院檢察署檢察官98
    年度偵字第30811號、99年度偵字第2334、5959、7836號起
    訴書1件在卷可佐，足見劉堅祥與被告本案施用毒品犯行並
    無任何關連，顯無從得知被告為警查獲後在警局時之採尿過
    程，自無傳訊之必要。況被告係因上開強盜案件，員警據報
    到場逮捕被告後，尚未發覺被告有施用毒品犯行前，被告即
    主動告知員警其於上開時間施用海洛因，員警因而經被告同
    意後採尿等情，業經原判決依據證人黃怡文之證言及警詢筆
    錄之記載，認定無訛（見原判決第6頁），是被告仍執前詞
    ，僅就原審已經詳加調查之事項再行指摘，並未依據卷內既
    有訴訟資料或提出新事實、新證據，指摘或表明原判決有何
    採證認事、用法足以影響判決本旨之不當或違法，或量刑有
    何輕重失衡、濫用裁量權或不適用法則之情形，而構成應予
    撤銷之具體事由，已難謂提出合於刑事訴訟法第361條第1項
    規定之具體理由。從而，本件上訴未依法記載上訴之「具體
    理由」，揆諸首開最高法院判決意旨及說明，其上訴顯屬違
    背法律上之程式，爰不經言詞辯論，逕行駁回。
中    華    民    國   100    年    3     月    10    日
                  刑事第五庭  審判長法  官  李英勇
                                    法  官  劉秉鑫
                                    法  官  白光華
如不服本判決，施用第一級毒品部分，應於收受送達後10日內向
本院提出上訴書狀，其未敘述上訴之理由者並得於提起上訴後10
日內向本院補提理由書（均須按他造當事人之人數附繕本）「切
勿逕送上級法院」。
施用第二級毒品部分，不得上訴。
                                    書記官  廖鴻勳
中    華    民    國   100    年    3     月    10    日